【裁判字號】    98,台上,7911
【裁判日期】    981230
【裁判案由】    違反毒品危害防制條例
【裁判全文】
最高法院刑事判決            九十八年度台上字第七九一一號
上  訴  人  台灣高等法院檢察署檢察官
被      告  甲○○
上列上訴人因被告違反毒品危害防制條例案件，不服台灣高等法
院中華民國九十八年九月二日第二審判決（九十八年度上訴字第
二四八二號，起訴案號：台灣桃園地方法院檢察署九十七年度偵
字第一一九三七號），提起上訴，本院判決如下：
    主  文
上訴駁回。
    理  由
按刑事訴訟法第三百七十七條規定，上訴於第三審法院，非以判
決違背法令為理由，不得為之。是提起第三審上訴，應以原判決
違背法令為理由，係屬法定要件。如果上訴理由書狀並未依據卷
內訴訟資料，具體指摘原判決不適用何種法則或如何適用不當，
或所指摘原判決違法情事，顯與法律規定得為第三審上訴理由之
違法情形，不相適合時，均應認其上訴為違背法律上之程式，予
以駁回。本件檢察官上訴意旨略稱：(一)、原判決說明被告甲○○
辯稱：因施用第一天購入之海洛因後，發覺純度太低，而有第二
次之購買毒品行為等情，係屬被告片面之辯解，尚不能遽信。且
衡諸常情，被告花費新台幣（下同）十餘萬元卻購買純度僅有7%
之毒品，如係遭騙理應要求賣方解決賠償，若被告並非受騙，則
被告不無將之售與不知情之人之可能。原判決未斟酌上情，而為
被告無罪之諭知，所為論斷與經驗法則有違。(二)、被告遭查獲毒
品之數量非少，其與一般單純施用毒品者不同；被告於事實審法
院審理中供承案發時並無工作，亦無其他收入來源，並有財政部
台灣省北區國稅局民國九十六年度綜合所得稅各類所得資料清單
附卷可佐，而原判決亦認被告長期施用第一級及第二級毒品，則
被告如何維持其施用毒品之經濟來源，而被告竟有鉅款可購入大
量毒品，被告辯稱購毒款項係其賭博贏來，不足採信，足見被告
應有檢察官所指之犯行。(三)、被告為警查扣之研磨機、分裝夾鏈
袋、未施用之注射針筒等物，均係一般販毒者用以分裝及販賣毒
品之用，且衡情被告於向他人購買毒品時，亦無隨身攜帶磅秤當
場秤重之可能，扣案磅秤應係被告分裝秤重所用之物；毒品分裝
越多其損耗越大，倘查獲之毒品係供被告自己施用，衡情當無予
以分裝成小包之必要，足見被告辯解各情不足採信。(四)、被告於
第一審審理中供承：平日係以捲菸燃燒之方式施用海洛因，伊不
會以針筒注射之方式施用毒品等情，然被告經警查扣得未施用之
針筒六支，衡情該等針筒係應付購買毒品者之需要。且縱被告有
以針筒注射之方式施用海洛因，衡諸被告經濟困難及施用毒品者
之習慣，其應不會隨身攜帶多達六支注射針筒，足見該六支注射
針筒係被告供應購毒者之用。乃原判決未詳細斟酌上情，逕為被
告無罪之諭知，於法有違等語。
惟查原判決以公訴意旨略稱：被告明知海洛因及甲基安非他命係
第一級、第二級毒品，非經許可不得擅自販賣，或意圖販賣而持
有、轉讓。竟基於販賣之意圖，於九十七年五月六日凌晨零時許
，在桃園縣楊梅鎮○○○○區路旁，以十五萬元之價格，向不詳
姓名綽號「阿正」者，購買海洛因及甲基安非他命，欲伺機出售
圖利。嗣於同年月七日晚間十一時二十分許，經警在桃園縣平鎮
市愛錸汽車旅館內查獲，並扣得海洛因四包（毛重共約四十公克
）、甲基安非他命六包（毛重約十七公克）、摻有海洛因之香菸
半支、未使用之注射針筒六支、吸食器一組、電子磅秤一台、研
磨機一台、夾鏈袋一百五十三個、玻璃球吸食器三個等情。因認
被告涉犯毒品危害防制條例第五條第一項、第二項意圖販賣而持
有第一級、第二級毒品罪嫌。訊據被告否認有檢察官所指之犯行
，辯稱：伊係分二次購買上開毒品，且該等毒品係供伊自己施用
等語。經查法務部調查局及內政部警政署刑事警察局之鑑定書，
僅能證明被告持有者係海洛因及甲基安非他命；證人林惠君、羅
濟彥證述各情，僅能證明扣案之毒品及夾鏈袋等物，係屬被告所
有；被告持有上開毒品之數量固屬非少，然被告有長期施用第一
級及第二級毒品之情形，有被告前案紀錄表可證，而扣案之海洛
因其中三包合計淨重十五點二六公克，純度僅20.92%，另一包海
洛因重二十二點五八公克，純度亦僅7%，有毒品鑑定書附卷可稽
，其純度甚低，尚難認定可供販賣之用。被告辯稱：第一次購入
之海洛因施用後發現純度太低，因而再次購買毒品等情，尚非全
然無據；扣案之分裝袋、吸食器、電子秤等物，並不能證明確與
檢察官所指犯行間有所關聯，尚不能以被告持有之毒品數量稍多
，即遽為不利被告之推論。檢察官所舉之證據並不能證明被告有
檢察官所指之犯行，此外亦無其他證據足資證明被告確應負上開
罪責，而僅足以認定被告持有第一、二級毒品，而此部分犯行為
被告另案經第一審法院以九十七年度審訴字第三０一五、三三三
四號判處罪刑確定之既判力所及等情，予以綜合判斷。因而撤銷
第一審判決，改判諭知被告免訴（被告本件施用第一級及第二級
毒品部分，業經判決確定），已說明其論斷所憑之依據及理由，
從形式上觀察，並無違背法令之情形。按證據之取捨與證據之證
明力如何，均屬事實審法院得自由裁量、判斷之職權；苟其此項
裁量、判斷，並不悖乎通常一般之人日常生活經驗之定則或論理
法則，又於判決內論敘其何以作此判斷之心證理由者，即不得任
意指摘其為違法，而據為提起第三審上訴之合法理由。又檢察官
就被告犯罪事實，應負舉證責任，並指出證明之方法，刑事訴訟
法第一百六十一條第一項定有明文。且認定犯罪事實所憑之證據
，雖不以直接證據為限，間接證據亦包括在內，然而無論直接證
據或間接證據，其為訴訟上之證明，須於通常一般人均不致有所
懷疑，而得確信其為真實之程度者，始得據為有罪之認定，倘其
證明尚未達到此一程度，而有合理之懷疑存在時，即不能遽為不
利被告之認定。原審綜合斟酌前述各項事證，論斷說明本件不能
證明被告有檢察官所指之犯行，乃屬其採證職權之合法行使，不
容任意指為違法。檢察官上訴意旨所指各情，並未達通常一般人
均不致有所懷疑，而得確信其為真實之程度，原判決為被告無罪
之諭知，並非無據。縱認原判決之論斷說明未臻詳細，而有微疵
，然於判決之結果並無影響，依刑事訴訟法第三百八十條規定，
仍不得據為合法之第三審上訴理由。檢察官上訴意旨就原審取捨
證據論斷事實之職權行使，及原審已調查說明之事項，漫加指摘
有論斷違法之情事云云，均與法律規定得為第三審上訴理由之違
法情形不相適合，其上訴違背法律上之程式，應予駁回。
據上論結，應依刑事訴訟法第三百九十五條前段，判決如主文。
中    華    民    國  九十八  年   十二   月   三十   日
                      最高法院刑事第一庭
                          審判長法官  董  明  霈
                                法官  林  茂  雄
                                法官  張  祺  祥
                                法官  林  錦  芳
                                法官  洪  昌  宏
      本件正本證明與原本無異
                                      書  記  官
中    華    民    國  九十九  年    一    月    六    日
                                                      Q

司法院資訊處製作；財團法人民間司法改革基金會備份。
